【裁判字號】    88,易,3049
【裁判日期】    890509
【裁判案由】    侵占
【裁判全文】
臺灣臺南地方法院刑事判決                        八十八年度易字第三四九號
    公  訴  人  臺灣台南地方法院檢察署檢察官
    被      告  甲○○
右列被告因侵占案件，經檢察官提起公訴（八十八年度偵字第一二一一九號），本院
判決如左：
    主  文
甲○○無罪。
    理  由
一、公訴意旨略以：被告甲○○係嘉寶有限公司（下稱嘉寶公司）之負責人，緣嘉寶
    公司於民國八十六年三月二十八日，以動產擔保交易附條件買賣之方式，向裕融
    企業股份有限公司（以下簡稱裕融公司）購買車號Ｓ三—七七八０號自用小客車
    一輛，而由被告持有使用。被告明知其未繳清該車之貸款金額前，該車仍歸裕融
    公司所有，竟意圖為自己不法之所有，自八十八年九月起，拒絕繳納該車貸款，
    且將上開自小客車據為己有，並遷移不知去向，因認被告涉有侵占罪嫌。
二、犯罪事實應依證據認定之，無證據不得推定其犯罪事實；又不能證明被告犯罪
    者，應諭知無罪之判決，刑事訴訟法第一百五十四條、第三百零一條第一項分別
    定有明文。又刑法上之侵占罪，需持有人變異其原來之持有意思而為不法所有之
    意思，始能成立，如僅將持有物延不交還或有其他原因致一時未能交還，既缺乏
    主觀要件，即難據以該罪相繩。最高法院六十八年台上字第三一四六號著有判例
    可資參照。
三、公訴人認被告涉有侵占罪嫌，係以告訴人裕融公司之指述及附條件買賣契約書、
    附條件買賣設定登記申請書各一紙為其主要論據。惟訊據被告固坦承於八十六年
    三月二十八日向裕融公司購買車號Ｓ三—七七八０號自用小客車一輛，且車款尚
    未繳清。惟堅詞否認涉有侵占犯行，辯稱係因生病住院治療，無暇顧及繳交貸款
    等事，且系爭車輛購置後，均放置於台南市○○街九十九巷二一弄二號處，而出
    院後，即將餘款全數繳清予裕融公司，並無不法所有之意圖等語。
四、經查：被告購買系爭車輛分期付款三十六期，已支付二十五期價款共計新台幣（
    下同）四十餘萬元，餘款約十七萬元等情，業據告訴代理人劉淑英於偵查中指述
    明確，並有附條件買賣契約書、附條件買賣設定登記申請書各一紙在卷可稽。惟
    被告雖延遲繳交剩餘款項，但其已繳交之款項遠過於所餘未繳交之款項，則是否
    得僅以被告遲延交付所剩款項即推斷其具侵占之不法意圖，已非無疑。況被告所
    經營之嘉寶公司以前開車輛向裕融公司貸款，自八十六年三月二十八日至八十八
    年八月十日第二十五期為止，均按時繳交貸款，嗣於八十九年一月二十五日繳清
    全部貸款等情，業據告訴代理人自承在案，並有告訴人自行提出之繳交貸款記錄
    暨現金及支票受款單在卷足憑。綜觀全數卷證資料，被告未按時付款期間前後不
    足五個月，足認被告所辯因身體不適住院治療，未能即時繳款，並無不法侵占意
    圖等語，信屬實在。本件應屬民事債務糾紛，尚難僅以被告逾時繳款即認被告涉
    有侵占罪嫌。此外，復查無其他積極證據足認被告涉有公訴人所指訴之犯行，是
    不能證明被告犯罪，揆諸前開說明，爰依法為無罪判決之諭知。
據上論斷，應依刑事訴訟法第三百零一條第一項，判決如主文。
本案經檢察官劉聰熙到庭執行職務。
中      華      民      國    八十九    年      五      月      九      日
                                  臺灣臺南地方法院刑事第四庭
                                          法  官    張  意  聰
                                          法  官    吳  坤  芳
                                          法  官    卓  穎  毓
右正本證明與原本無異。
如不服本判決，應於判決送達後十日內，向本院提出上訴狀。
                                          書記官    黃  子  起
中      華      民      國    八十九    年       五     月      十      日


司法院資訊處製作；財團法人民間司法改革基金會備份。
